【裁判字號】    97,訴,2226
【裁判日期】    981231
【裁判案由】    毒品危害防制條例等
【裁判全文】
臺灣板橋地方法院刑事判決              97年度訴字第2226號
公  訴  人  臺灣板橋地方法院檢察署檢察官
被      告  甲○○
選任辯護人  黃重鋼  律師
            林詠嵐  律師
上列被告因違反毒品危害防制條例等案件，經檢察官提起公訴（
97年度偵字第3779號），本院判決如下：
    主  文
甲○○明知為禁藥，而轉讓，處有期徒刑陸月。又明知為禁藥，
而轉讓，處有期徒刑陸月。又明知為禁藥，而轉讓，處有期徒刑
陸月。應執行有期徒刑壹年貳月。
    事  實
一、甲○○與丙○○、乙○○2 人（均已成年）為朋友關係，渠
    等均染有施用安非他命之惡習，彼此間時有互通有無之情。
    甲○○明知安非他命業經中央衛生主管機關行政院衛生署公
    告列為禁藥管理，屬藥事法第22條第1 項第1 款所規範之禁
    藥，不得轉讓，竟仍基於轉讓禁藥安非他命之犯意，而有下
    列之行為：
  (一)甲○○於民國96年11月7 日晚間6 時59分許，以其所使用之
    門號0000000000號行動電話，與丙○○所使用之門號000000
    0000號（起訴書誤載為0000000000號）行動電話相互聯繫，
    相約於臺北縣中和市○○路某處，由甲○○無償轉讓實際重
    量不詳、僅足供個人單次施用量之禁藥安非他命予丙○○施
    用。
  (二)甲○○復於96年11月9 日中午12時20分許，以其所使用之上
    開門號行動電話與乙○○所使用之門號0000000000號行動電
    話相互聯繫，相約於臺北縣中和市某處，由甲○○無償轉讓
    實際重量不詳、僅足供個人單次施用量之禁藥安非他命予乙○○施用。
  (三)甲○○再於96年11月12日晚間9 時29分許，以其所使用之上
    開門號行動電話與丙○○所使用之前開0000000000號行動電
    話相互聯繫，相約於臺北縣中和市○○路某處，由甲○○無
    償轉讓實際重量不詳、僅足供個人單次施用量之禁藥安非他
    命予丙○○施用。嗣因警方已對於甲○○所使用之上開0000
    000000號行動電話門號進行通訊監察，而循線偵得上情。
二、案經臺北縣政府警察局移送臺灣板橋地方法院檢察署檢察官
    偵查起訴。
    理  由
一、按被告以外之人於審判外之言詞或書面陳述，除法律有規定
    者外，不得作為證據，刑事訴訟法第159 條第1 項定有明文
    。本件證人丙○○、乙○○2 人於警詢中之陳述，對於被告
    甲○○而言，均核屬被告以外之人於審判外之陳述，且查無
    合乎刑事訴訟法第159 條之1 至第同法159 條之5 等條文所
    規定例外得為證據之情形，依前揭條文規定，自均不得作為
    證據，此合先敘明。
二、上開事實，業據被告甲○○於本院審理時坦白承認，核與證
    人丙○○、乙○○2 人於偵查中檢察官訊問時所證述於上開
    時、地自被告處取得安非他命之情節相符，並有臺灣板橋地
    方法院檢察署通訊監察書、通訊監察譯文各1 份、門號0000
    000000號、0000000000號、0000000000號行動電話之申請人
    查詢資料各1 紙等在卷可稽，足認被告上開自白，核與事實
    相符。本件事證明確，被告犯行堪以認定。
三、按安非他命固為毒品危害防制條例第2 條第2 項第2 款所規
    定之第二級毒品，惟安非他命前亦經中央衛生主管機關行政
    院衛生署於68年7 月7 日以衛署藥字第221433號函、69年12
    月8 日以衛署藥字第301124號函公告列為不准登記藥品及禁
    止使用，復於75年7 月11日以衛署藥字第597627號函重申公
    告禁止使用之意旨，再於79年10月9 日以衛署藥字第904142
    號函禁止於醫療上使用，此有該署75年7 月11日衛署藥字第
    597627號函、79年10月9 日衛署藥字第904142號函各1 紙在
    卷可稽，是安非他命自亦屬藥事法第22條第1 項第1 款所規
    定之禁藥；又藥事法第83條第1 項轉讓禁藥罪之法定刑為7
    年以下有期徒刑，得併科新臺幣500 萬元以下罰金，較毒品
    危害防制條例第8 條第2 項轉讓第二級毒品罪之法定刑為重
    ，藥事法第83條第1 項係於93年4 月21日修正公布，同年月
    23日施行，為毒品危害防制條例之後法，而毒品之範圍尚包
    括影響精神物質與其製品，至藥事之管理，亦非僅止於藥品
    之管理，毒品未必係經公告之禁藥，禁藥亦未必為毒品，毒
    品危害防制條例與藥事法二者，並無必然之特別法與普通法
    關係，故除有轉讓之第二級毒品達毒品危害防制條例第8 條
    第6 項之一定數量，經依法加重後之法定刑較藥事法第83條
    第1 項之法定刑為重之情形外，因藥事法第83條第1 項為後
    法，且為重法，應優先適用藥事法處罰（臺灣高等法院暨所
    屬法院94年法律座談會刑事類提案第8 號結論意旨參照）。
    核被告如事實欄第1 項(一)、(二)、(三)所載轉讓安非他命予證人
    丙○○、乙○○2 人之行為，均係犯藥事法第83條第1 項之
    轉讓禁藥罪。公訴意旨雖認被告如事實欄第1 項(一)、(三)所載
    之行為，係基於營利之意圖，分別以新臺幣（下同）1 千餘
    元、2 千元之價格，販賣第二級毒品安非他命予證人丙○○
    ，涉犯毒品危害防制條例第4 條第2 項之販賣第二級毒品罪
    等情；惟按販賣毒品罪之成立，須以行為人主觀上有營利之
    意圖為必要（最高法院67年台上字第2500號、69年台上字第
    1675號判例意旨參照），亦即行為人主觀上須出於牟取利益
    之目的，買低賣高賺取其中價差，始足當之。經查，被告堅
    詞否認有何販賣第二級毒品犯行，辯稱：伊該2 次拿安非他
    命給丙○○，丙○○都沒有給伊錢等語；而觀諸卷附被告所
    使用上開0000000000號行動電話門號於96年11月7 日晚間6
    時59分許與證人丙○○所使用上開0000000000號行動電話門
    號通話之通訊監察譯文（見偵查卷第22頁），其內容固足認
    渠2 人有於該對話中相約由被告交付「某物」予證人丙○○
    ，然並未有隻字片語提及證人丙○○應提出何等之金額或對
    價，已難逕認被告有於該次之轉讓行為中獲得任何利益，且
    證人丙○○於偵查中檢察官訊問時，係證稱：「（96年11月
    7 日晚間6 時59分通話當次）是『阿妹仔』（即指被告）打
    電話給我，問我要不要跟她拿安非他命，我忘記那一次我有
    沒有跟她拿，我後來應該是有跟她拿，那一次應該是拿1 千
    還是2 千我也忘了‧‧‧」等情（見偵查卷第70頁之訊問筆
    錄），亦即證人丙○○對於該次究係以若干金額向被告取得
    安非他命乙節，尚無法為完整、清楚之陳述，於缺乏其他積
    極證據足佐之情形下，自無從僅憑證人丙○○上開語焉不詳
    之證述，遽認被告有於該次轉讓行為中取得公訴意旨所指「
    1 千餘元」對價之情；再者，觀諸卷附被告所使用上開行動
    電話門號於96年11月12日晚間9 時29分許與證人丙○○所使
    用上開行動電話門號通話之通訊監察譯文（見偵查卷第21頁
    ），該段對話中被告與證人丙○○亦相約交付「某物」，證
    人丙○○於對話中固提及「2 張」（於毒品交易中通常即指
    2 千元），惟遍觀被告與證人丙○○間就該次相約有關之後
    續對話內容（通訊監察譯文見偵查卷第21頁、第23頁），均
    未提及證人丙○○確有交付2 千元予被告之情，尚難憑以逕
    認被告確有取得2 千元之事實；另證人丙○○於偵查中檢察
    官訊問時，固證稱：「（96年11月12日晚間9 時29分通話當
    次）2 張就是2 千元的意思，後來約在中和景平路的中華電
    信那邊，也是拿2 千元給她，我後來沒有再跟她買‧‧‧」
    等情（見偵查卷第70頁之訊問筆錄），惟查，證人丙○○前
    於警詢中（按證人丙○○於警詢中之陳述固無證據能力，不
    得作為認定被告犯罪事實之證據，惟尚非不得作為檢驗證人
    丙○○證述內容是否屬實之彈劾證據，於此敘明），係陳稱
    ：伊最後1 次施用安非他命，係在96年12月中旬，所施用之
    安非他命係向「阿妹仔」買的等情（見偵查卷第9 頁之調查
    筆錄），證人丙○○上開於偵查中檢察官訊問時所證稱「96
    年11月12日之後，就沒有再向被告買安非他命」等情，顯與
    其警詢中所述情節不相合致；是證人丙○○前後所述情節，
    既非無瑕疵可指，於缺乏其他積極事證足佐之情形下，自亦
    無從憑其上開證述內容，遽認被告確有於該次轉讓行為中取
    得公訴意旨所指「2 千元」等對價之事實。綜上所述，本件
    既無從認被告如事實欄第1 項(一)、(三)所載轉讓安非他命予證
    人丙○○時，確有分別取得「1 千餘元」、「2 千元」對價
    之事實，自難認被告有何意圖營利販賣第二級毒品安非他命
    之犯行可言，被告之行為僅構成轉讓禁藥安非他命罪，不能
    遽以販賣第二級毒品安非他命之罪名相繩，公訴人此部分公
    訴意旨，容有未洽，然起訴之基本事實既屬同一，本院自得
    依法變更起訴之法條。被告轉讓前持有安非他命之低度行為
    ，應為其轉讓之高度行為所吸收，均不另論罪。被告前後3
    次轉讓禁藥犯行，犯意各別，行為互異，應予分論併罰。爰
    審酌被告轉讓安非他命予他人施用，足以助長吸毒歪風，並
    戕害他人身心，危害非輕，惟被告轉讓禁藥予他人，均係基
    於朋友之情誼而無償為之，惡性尚非重大，及被告犯後於本
    院審理時已坦承全部犯行，態度尚稱良好等一切情狀，就其
    各次犯行分別量處如主文所示之刑，並定其應執行之刑。至
    被告本件轉讓禁藥犯行所使用之上開門號0000000000號行動
    電話1 具（含其通話晶片卡），業經被告丟棄而滅失，此據
    被告陳明在卷（見本院98年12月25日審判筆錄第7 頁），爰
    不予宣告沒收，附此敘明。
據上論斷，應依刑事訴訟法第299 條第1 項前段、第300 條，藥
事法第83條第1 項，刑法第11條前段、第51條第5 款，判決如主
文。
本案經檢察官許黃彥琿庭執行職務
中    華    民    國    98    年    12    月    31    日
                刑事第十一庭  審判長法  官  張江澤
                                    法  官  陳海寧
                                    法  官  劉景宜
上列正本證明與原本無異。
如不服本判決，應於判決送達後10日內敘明上訴理由，向本院提
出上訴狀 (應附繕本) ，上訴於臺灣高等法院。其未敘述上訴理
由者，應於上訴期間屆滿後20日內向本院補提理由書「切勿逕送
上級法院」。
                                    書記官  謝秀青
中    華    民    國    99    年    1     月    5     日
附錄本案論罪科刑法條全文
藥事法第83條第1項
藥事法第83條
明知為偽藥或禁藥，而販賣、供應、調劑、運送、寄藏、牙保、
轉讓或意圖販賣而陳列者，處7年以下有期徒刑，得併科新臺幣5
百萬元以下罰金。
犯前項之罪，因而致人於死者，處7年以上有期徒刑，致重傷者
，處3年以上12年以下有期徒刑。
因過失犯第1項之罪者，處2年以下有期徒刑、拘役或科新臺幣30
萬元以下罰金。
第 1 項之未遂犯罰之。

司法院資訊處製作；財團法人民間司法改革基金會備份。
